臺灣南投地方法院民事簡易判決
110年度投簡字第229號
原      告  葉倉榮  

被      告  吳國益  
兼  訴  訟
代  理  人  吳叔穎  
上列當事人間請求給付訴訟費用等事件，本院於民國110年8月20
日言詞辯論終結，判決如下：
    主  文
被告吳叔穎應給付原告新臺幣3,308元。
原告其餘之訴駁回。
訴訟費用由被告吳叔穎負擔1％，餘由原告負擔。
本判決第1項得假執行。但被告吳叔穎如以新臺幣3,308元為原告
供擔保後，得免為假執行。   
    事實及理由
壹、程序事項：
一、按訴狀送達後，原告不得將原訴變更或追加他訴。但有請求
    之基礎事實同一者，不在此限，民事訴訟法第255條第1項第
    2款定有明文。查原告起訴時原聲明第1及2項為如附表一「
    原訴之聲明」欄所示，嗣於民國110年8月20日言詞辯論期日
    當場變更聲明為如附表一「變更後之聲明」欄所示，而原告
    所為變更，均係就坐落南投縣○○市○○○段000○0地號土地（下
    稱系爭土地）所生裁判分割事件（即本院102年度訴字第14
    號及臺灣高等法院臺中分院104年度上字第109號，以下合稱
    另件訴訟）所生之訴訟費用，請求被告為給付，核屬同一之
    基礎事實，合於前揭規定，應予准許。
二、有關權利保護必要部分：
  ㈠按原告之訴，有欠缺權利保護必要者，法院得不經言詞辯論
    ，逕以判決駁回之。但其情形可以補正者，審判長應定期間
    先命補正，民事訴訟法第249條第2項第1款定有明文。前揭
    規定，於簡易訴訟程序亦有適用，此觀同法第436條第2項規
    定自明。而私人間之私權紛爭，由於不得以自力救濟為解決
    ，須仰賴法院以公權力之強制解決紛爭。惟私人仰賴法院以
    裁判方式解決紛爭，須有一定之限制，並非無條件，倘私人
    間得於訴訟外以自治方法解決紛爭，實現其私權者，當無以
    訴訟方法利用法院之必要。換言之，私人僅憑其有實體權利
    存在一事，尚不能立刻據以要求法院賦予權力保護，蓋法院
    不能隨便為私人所濫用，私人不得將法院之訴訟程序隨便作
    無意義之運用。是私人所主張之私權，必須有現時利用起訴
    方法請求法院加以保護之必要情形，始能利用法院之訴訟程
    序。此種須有現時利用起訴方法請求法院加以保護私權之必
    要情形，即係權利保護必要之旨。而於現在給付之訴中，原
    告就已屆清償期之給付請求權，除「原告所請求之給付標的
    業已滅失，客觀上已經給付不能」、「原告已取得有既判力
    之執行名義為強制執行，然其仍不執行而就同一訴訟標的重
    行起訴或原告提起不作為請求之訴時，僅憑被告過去有違反
    義務之事實，而非被告將來有繼續侵害之虞者」或「法律已
    設有其他制度，原告得無須另由起訴方法即可實現其請求權
    」外，原則上，有起訴請求法院為裁判之權利保護必要。
  ㈡第按法院未於訴訟費用之裁判確定其費用額者，第一審受訴
    法院於該裁判有執行力後，應依聲請以裁定確定之；聲請確
    定訴訟費用額者，應提出費用計算書、交付他造之計算書繕
    本或影本及釋明費用額之證書，分別於民事訴訟法第91條第
    1及2項亦有明定。
  ㈢查原告提起本件訴訟，就另件訴訟因裁判分割系爭土地所生
    之訴訟費用（如附表二所示），其中就附表二編號1及2所示
    之費用，均屬另件訴訟之訴訟費用，原告得依民事訴訟法第
    91條第1及2項規定，提出費用計算書、繳費單據或其他釋明
    費用額之證書，向另件訴訟之第一審受訴法院聲請確定訴訟
    費用額，於另件訴訟之第一審受訴法院以裁定確定被告應繳
    納之訴訟費用額，並於該裁定確定後，原告自得執前揭確定
    訴訟費用額之確定裁定，請求被告給付其應繳納訴訟費用額
    ，毋庸另行提起本件訴訟。準此，應認原告請求被告連帶給
    付如附表二編號1及2所示之訴訟費用部分，欠缺權利保護必
    要，且其情形無從補正，應依民事訴訟法第436條第2項及第
    249條第2項第1款規定，駁回原告該部分之請求。
貳、實體事項：
一、原告主張：
    兩造與其他人原共有系爭土地，於102年間向本院提起分割
    共有物訴訟，經本院102年度訴字第14號受理，而被告吳叔
    穎於第一審判決後，馬上邀集其他人提起上訴，並設計估價
    公司，致其他共有人要支出補償金66萬9,514元給被告吳叔
    穎等人。而系爭土地早期共有人有15名，而被告吳國益因其
    分管土地範圍遭台灣電力股份有限公司（下稱台電公司）設
    置鐵塔，故被告吳國益於72年3月4日自台電公司取得補償金
    191萬1,000元，該筆補償金應用來分割系爭土地使用，被告
    吳國益不僅不將該筆補償金拿出來分給其他共有人，甚至故
    意將土地移轉予被告吳叔穎，顯然有侵占公款之意圖。是原
    告於另件訴訟支出如附表二所示之訴訟費用，應由被告將台
    電公司所給付之補償金拿來支付訴訟費用等語，並聲明：如
    附表一「變更後之聲明」欄所示。
二、被告答辯：
  ㈠有關台電公司補償金部分：
    原告就曾補償金一事，向臺灣南投地方檢察署提出侵占告訴
    ，後經該署檢察官為不起訴處分書，而檢察官認為被告無任
    何侵占行為，且該筆補償金係補償被告吳國益無法使用土地
    之減收補償，原告自無法要求被告將此筆補償被告吳國益之
    個人農作減收費用，提撥來繳納共有物分割費用，且縱被告
    於72年間與原告有任何費用問題，亦因超過15年之時效，不
    得再予追訴討回。
  ㈡有關系爭土地分割後所生之訴訟費、複丈費、登記費及勞務
    費等部分：
    將原告所提供之單據整理後，發現原告所要求之代墊規費16
    萬0,374元，扣除訴訟費3萬2,977元後，為12萬7,397元。但
    其中有3張收據（即本院卷第37頁下方收據、第45頁下方收
    據及第43頁上方收據）並非原告所繳交；而其中有1張單據
    （即本院卷第47頁下方收據）與另件訴訟無關；另有5份收
    據（即本院卷第33頁上方收據、第35頁下方收據、第37頁上
    方收據、第39頁下方收據及第51頁下方收據）是重複的，前
    揭有問題之單據費用共為4萬7,853元。是真正可以列入之複
    丈費及登記費單據，僅有7萬9,544元。
  ㈢原告之所以提起本件訴訟，真正的原因是欲向所有人收取每
    平方公尺15元的勞務費用所致，但被告認為這是無理收取方
    式，原告若想收取合理勞務費用，應採用實報實銷方式等語
    ，資為答辯，並聲明：原告之訴駁回。
三、本院之判斷：
  ㈠兩造與其他人原共有系爭土地，前經另件訴訟裁判分割，而
    被告吳國益曾自台電公司領取補償金等情，業據原告提出臺
    灣高等法院臺中分院104年度上字第109號判決（見本院卷第
    61至92頁）、土地使用承諾書（見本院卷第119頁）、台電
    公司台中供電區營運處102年1月23日中供字第1022670143號
    函（見本院卷第121頁）及土地使用切結書（見本院卷第123
    頁）在卷可稽，且為被告所不爭執，堪信為真實。
  ㈡按聲請為土地權利變更登記，應由權利人按申報地價或權利
    價值千分之一繳納登記費，土地法第76條第1項定有明文。
    又無法律上之原因而受利益，致他人受損害者，應返還其利
    益，民法第179條前段亦有明定。
  ㈢查系爭土地於判決確定後，原告為辦理系爭土地之分割登記
    ，致支出登記費669元、登記費罰鍰1萬6,119元（見本院卷
    第33頁上方收據）；登記費1,906元、書狀費2,400元（見本
    院卷第41頁上方收據）；登記費580元、登記費罰鍰3,480元
    （見本院卷第41頁下方收據）；農業用地作農業使用證明規
    費500元（見本院卷第43頁下方收據）；農業用地作農業使
    用證明規費2,700元（見本院卷第47頁上方收據）部分，共
    計2萬8,354元部分，核屬與辦理土地分割登記有關之費用，
    且前揭費用本應由系爭土地之原全體共有人各依其應有部分
    比例分攤。而被告吳叔穎就系爭土地之原應有部分比例為60
    分之7，應分攤前揭費用3,308元（計算式：2萬8,354元（7
    60），元以下四捨五入），而該部分費用業由原告代為墊
    付，被告吳叔穎自受有利益，且無法律上原因，原告得依民
    法第179條前段規定，請求被告吳叔穎返還3,308元。至被告
    吳國益部分，因其於系爭土地裁判分割時，並非系爭土地之
    共有人，自無分攤前揭費用之義務。
  ㈣至於原告所提出其他單據部分，因部分單據屬於裁判費或另
    件訴訟於訴訟中因法院囑託地政機關辦理事項所衍生之費用
    ，應屬訴訟費用，原告應另循民事訴訟法第91條第1項規定
    ，確定訴訟費用額，業如前述，自不得執其他單據，請求被
    告分攤費用。
  ㈤原告另主張辦理系爭土地包含提起訴訟，迄至辦理土地分割
    登記所生之勞務費部分，因被告均未委任原告就系爭土地為
    分割事宜，且系爭土地之裁判分割訴訟，亦非被告所發動，
    而係由原告及委任原告之其他共有人決定提起分割系爭土地
    之訴訟，原告所支出之相關勞務費用，自應由原告及委任原
    告之其他共有人承擔勞務費用，被告無承擔勞務費用之義務
    ，原告請求被告給付勞務費用，顯係不當假借名義向被告索
    取金錢，自非可取。
  ㈥附記：
    原告提起本件訴訟，不斷於書狀中指摘被告吳國益從台電公
    司所領取之補償金後，未將該補償金用以支付系爭土地原共
    有人辦理分割系爭土地部分，因原共有人就系爭土地曾有分
    管協議存在，而如本院卷第273頁土地複丈成果圖編號G及H
    所示之土地，原為被告吳國益分管之使用範圍，嗣因被告吳
    國益將應有部分移轉予被告吳叔穎，遂由被告吳叔穎使用前
    揭編號G及H所示之土地，則因各共有人得依照所分管範圍之
    土地，為使用收益及管理，被告吳國益於72年間，自得就其
    所分管之土地，與台電公司簽立土使使用之法律關係，並由
    台電公司於前揭土地複丈成果圖編號1之範圍設置鐵塔，另
    台電公司基於被告吳國益因提供土地設置鐵塔，所受無法就
    分管範圍之土地為使用收益，所給付被告吳國益之補償費用
    ，自應由被告吳國益單獨取得，且因其他共有人不得就前揭
    編號G及H所示之土地為使用收益，原告當無權要求被告吳國
    益與其他共有人分享該補償金之利益。準此，原告一再主張
    被告吳國益侵占台電公司所給付之補償金等情，顯係對於共
    有物分管契約之法律效力，有所誤解，特予於本判決文末對
    原告澄清。
四、據上論結，原告請求被告連帶給付41萬1,289元，僅於如主
    文第1項所示之範圍內，為有理由。逾此範圍部分，即屬無
    據，應予駁回。
五、本件依民事訴訟法第427條第1項規定，應適用簡易訴訟程序
    ，本院就被告吳叔穎敗訴部分，依同法第389條第1項第3款
    規定，應依職權宣告假執行，併依同法第436條第2項及第39
    2條第2項規定，依職權宣告於被告吳叔穎為原告供如主文第
    3項後段所示之擔保金後，得免為假執行。 
六、本件事證業臻明確，兩造其餘主張、攻擊防禦方法及證據資
    料，經本院審酌後認均不足以影響本件判決之結果，爰不逐
    一論列。
七、訴訟費用負擔之依據：民事訴訟法第79條。
中　　華　　民　　國　　110 　年　　9 　　月　　10　　日
                  南投簡易庭  法  官  林彥宇
附表一：
原訴之聲明 變更後之聲明 一、請吳國益及吳叔穎父子二人馬上去塗銷此筆補償金129,905元，被告父子二人手段狠毒，借刀殺人，吳國益身上有台電補償金，高等法院判決明文吳叔穎應拿出現金1,911,000元處理，反而要蕭有欣、許清和、曾莉閑、施鴛鴦、蔡梁便等五人要負擔669,514元，估價實屬不當，吳國益身上有補償金甚多，此種手段天理不容。 二、本件自民國99年間發生該案，土地座落於南投市○○○段00000地號面積17265平方公尺，本筆土地係由祖先留下，共有人計16名委由葉倉榮辦理共有物分割，一般辦理程序約二年期間應可完成，此案拖延8年仍未解決，事務繁瑣，無法一一陳述。故意拖延8年多，期間訴訟費、規費、勞務費被告應給付原告葉倉榮411,289元，請被告父子二人應拿出台電補償費來支付原告葉倉榮。 被告應連帶給付原告41萬1,289元。 
附表二：原告主張之訴訟費用明細（金額：新臺幣）
編號 項目 金額 1 裁判費 3萬2,977元 2 複丈費 11萬9,337元 3 代書登記費 25萬8,975元 
以上為正本係照原本作成。
如不服本判決，應於送達後20日內，向本院提出上訴狀並表明上
訴理由，如於本判決宣示後送達前提起上訴者，應於判決送達後
20日內補提上訴理由書（須附繕本）；並向本院繳足上訴裁判費
（如委任律師提起上訴，請注意民事訴訟法施行法第9條規定）
。
中　　華　　民　　國　　110 　年　　9 　　月　　13　　日
                              書記官